【裁判字號】    89,訴,76
【裁判日期】    890802
【裁判案由】    給付借款
【裁判全文】
臺灣臺東地方法院民事判決  八十九年度訴字第七十六號
    原      告  台東縣台東地區農會
    法定代理人  乙○○
    訴訟代理人  甲○○
    被      告  丙○○
右當事人間給付借款事件，本院判決如左：
    主    文
被告應給付原告新臺幣玖拾萬元，及自民國八十八年七月三十日起至清償日止，按週
年利率百分之十一點七計算之利息，並自八十八年八月三十日起至清償日止，其逾期
在六個月以內部分，按上開利率百分之十，逾期超過六個月部分，按上開利率百分之
二十計算之違約金。
訴訟費用由被告負擔。
    事    實
甲、原告方面：
  一、聲明：如主文所示。
  二、陳述：
  （一）訴外人謝志堅於民國（下同）八十七年八月二十九日起邀同被告為連帶保證
        人，向原告借款新臺幣（下同）九十萬元，約定借款期間自八十七年八月二
        十九日起至八十八年八月二十九日止，每月按年息百分之十一點七繳納利息
        ，本金部分借據到期一次還清，如未按期繳息即喪失分期攤還之權利，並應
        將本金、遲延利息，及自遲延之日起，逾期在六個月以內部分，按上開利率
        百分之十，逾期超過六個月部分，按上開利率百分之二十計付之違約金一次
        清償。
  （二）詎訴外人謝志堅於八十八年七月二十九日即開始滯納，未再依約繳納利息，
        依上述約定被告既為連帶保證人，即應將期滿為止所欠九十萬元並自八十八
        年七月三十日至清償日止之遲延利息及八十八年八月三十日至清償日止計付
        之違約金一次連帶還清，迭經原告屢次催討，被告仍未清償，爰依連帶保證
        關係訴請被告負連帶清償之責。
  三、證據：提出借據、臺東地區農會放款分戶帳卡、放款批覆書、授信約定書、本
      票影本各一份。
乙、被告方面：
  一、聲明：駁回原告之訴。
  二、陳述：被告就系爭借款為訴外人謝志堅之連帶保證人，並未得到任何利益，系
      爭借款於八十八年八月二十九日到期，原告應向謝志堅追討債務，原告未向謝
      志堅請求清償，致其所經營之家具行於八十九年二月初因火災而陷於無資力清
      償，故原告之請求為無理由。
    理    由
一、原告主張訴外人謝志堅邀同被告為連帶保證人向原告借款，約定借款期間自八十
    七年八月二十九日起至八十八年八月二十九日止，每月按年息百分之十一點七繳
    納利息，本金部分借據到期一次還清，如未按期繳息即喪失分期攤還之權利，並
    應將本金、遲延利息，及自遲延之日起，逾期在六個月以內部分，按上開利率百
    分之十，逾期超過六個月部分，按上開利率百分之二十計付之違約金一次清償。
    詎訴外人於八十八年七月二十九日即開始滯納，未再依約繳納利息，依上述約定
    被告既為連帶保證人，即應將期滿為止所欠九十萬元並自八十八年七月三十日至
    清償日止之遲延利息及八十八年八月三十日至清償日止計付之違約金一次連帶還
    清，被告仍未清償等情，已據原告提出借據、臺東地區農會放款分戶帳卡、放款
    批覆書、授信約定書、本票影本一紙為證，並為被告所不爭執，自堪信為真實。
二、按連帶債務之債權人，得對於債務人中之一人或數人或其全體，同時或先後請求
    全部或一部之給付。連帶債務未全部履行前，全體債務人仍負連帶責任。民法第
    二百七十三條第一、二項分別定有明文，故連帶保證與普通保證不同，並無同法
    第七百四十五條關於先訴抗辯之權利。被告辯稱系爭借款其未得到任何利益，原
    告應向訴外人追討債務云云。依據前揭法條規定之意旨，被告之抗辯自屬無據。
三、按借用人應於約定期限內，返還與借用物種類、品質、數量相同之物；數人負同
    一債務，明示對於債權人各負全部給付之責任者，為連帶債務；遲延之債務，以
    支付金錢為標的者，債權人得請求依法定利率計算之遲延利息，但約定利率較高
    者，仍從其約定利率，民法第四百七十八條、第二百七十二條第一項、第二百三
    十三條第一項分別定有明文。前開借款於八十八年八月二十九日已屆清償期，訴
    外人至今尚未清償借款，利息僅繳至八十八年七月二十九日，而被告為連帶保證
    人既經認定，依據首揭規定，原告請求被告連帶給付借款九十萬元，並自最後繳
    息日之翌日即八十八年七月三十日起至清償日止，於兩造約定利率即百分之十一
    ‧七計算之遲延利息，及自八十八年八月三十日起，逾六個月內，按上開利率百
    分之十，逾六個月之部分，按上開利率百分之二十加付之違約金，為有理由，應
    予准許。
四、據上論結，原告之訴為有理由，依民事訴訟法第七十八條如主文。
中      華      民      國    八十九    年      八      月      二      日
                              臺灣臺東地方院法院民事庭
~B審判長法官  簡慧娟
~B法      官  張震武
~B法      官  黃莉莉
右為正本係照原本作成
如對本判決上訴須於判決送達後廿日內向本院提出上訴狀
中      華      民      國    八十九    年      八      月      二      日
~B法院書記官  彭添財


司法院資訊處製作；財團法人民間司法改革基金會備份。
